【裁判字號】    99,易,226
【裁判日期】    990728
【裁判案由】    傷害等
【裁判全文】
臺灣雲林地方法院刑事判決               99年度易字第226號
公  訴  人  臺灣雲林地方法院檢察署檢察官
被      告  丙○○
選任辯護人  張蓁騏律師
被      告  戊○○原名莊志國.
            丁○○
            乙○○原名張文科.
上列被告因傷害等案件，經檢察官提起公訴 （99年度偵字第1923號
），本院判決如下：
    主  文
丙○○傷害人之身體，累犯，處拘役陸拾日，如易科罰金，以新
臺幣壹仟元折算壹日。
乙○○傷害人之身體，累犯，處拘役肆拾日，如易科罰金，以新
臺幣壹仟元折算壹日。
丙○○、乙○○被訴強制罪部分，均無罪。
戊○○、丁○○，均無罪。
    事  實
一、丙○○因違反麻醉藥品管理條例、藥事法，經本院以84年訴
    字第228 號判處應執行有期徒刑1 年1 月；又因違反麻醉藥
    品管理條例，經本院以84年訴字第329 號判處有期徒刑6 年
    ，上開3 罪合併執行有期徒刑7 年，並於民國88年12月21日
    縮短刑期假釋出監，後撤銷假釋執行殘刑，並經裁定減刑而
    定應執行刑有期徒刑6 年6 月，於96年7 月16日執行完畢。
    乙○○前因酒後駕車及肇事逃逸之公共危險等案件，經本院
    以94年度交訴字第35號判決，分別判處有期徒刑4 月及8 月
    ，定應執行有期徒刑10月，經撤回上訴確定，並於95年9 月
    19日縮刑期滿執行完畢。於98年12月5 日投票日之下午5 時
    許，丙○○見辛○○在斗六市○○里○○路100 號之「玄安
    宮」1 樓投開票所觀看開票情形，因故心生不滿，竟基於傷
    害之犯意，先在投開票所內徒手毆打辛○○頭部一拳，辛○○旋即逃至戶外。嗣後丙○○繼續追逐辛○○，在監視錄影
    機裝設之電線桿處，與辛○○發生爭吵、拉扯，而甲○○、
    乙○○、戊○○、丁○○、庚○○等人陸續接近查看狀況後
    ，辛○○與丙○○、壬○○、己○○、乙○○、戊○○、丁○○、甲○○等人，欲一同走回「玄安宮」2 樓主殿發誓，
    行進間乙○○竟基於傷害之犯意，自後方徒手毆打辛○○頭
    部一拳，辛○○則因丙○○、乙○○上開行為而受有頭部外
    傷、兩側顳挫傷併頭皮血腫及右前臂挫傷等傷害。
二、案經辛○○訴由法務部調查局雲林縣調查員報告臺灣雲林地
    方法院檢察署檢察官偵查起訴。
    理  由
壹、程序部分（關於證據能力部分）：
  (一)按被告以外之人於審判外之言詞或書面陳述，除法律有規定
    者外，不得作為證據，刑事訴訟法第159 條第1 項定有明文
    。惟被告以外之人於偵查中向檢察官所為之陳述，除顯有不
    可信之情況者外，得為證據；被告以外之人於審判外之陳述
    ，雖不符刑事訴訟法第159 條之1 至第159 條之4 規定得為
    證據之情形，而經當事人於審判程序同意作為證據，法院審
    酌該言詞陳述或書面陳述作成時之情況，認為適當者，亦得
    為證據，刑事訴訟法第159 條之1 第2 項及第159 條之5 第
    1 項分別定有明定。
  (二)經查，告訴人辛○○於調查員詢問時及檢察官訊問時之證述
    、劉平祖於調查員詢問時之陳述，告訴人辛○○指認犯罪嫌
    疑人照片紀錄、告訴人辛○○洪揚醫院診斷證明書影本各1
    份，雖均屬被告丙○○、乙○○以外之人於審判外之言詞或
    書面陳述，然經被告2 人與檢察官同意作為證據使用，復經
    本院審酌該言詞或書面陳述作成時之情況，亦無不當或有何
    顯不可信之情形，依上開規定，應認具有證據能力，得作為
    本件證據使用。
貳、有罪部分：
一、上開犯罪事實，業據被告丙○○、乙○○坦承不諱，並經告
    訴人辛○○於98年12月7 日調查員詢問時之指述、於99年3
    月5 日檢察官訊問時之證述、於本院99年6 月29日審理時之
    證述明確（偵卷第17頁至第18頁、第132 頁至第138 頁，本
    院卷第64頁至第65頁背面）、劉平祖於98年12月10日調查員
    詢問陳述可佐（偵卷第11頁至第12頁），復有錄影翻拍照片
    13張（偵卷第40頁至第52頁）、本院99年6 月29日審理時現
    場錄影光碟之勘驗筆錄（本院卷第62頁背面至第64頁）、辛○○指認犯罪嫌疑人照片2 張（偵卷第20頁至第21頁）、告
    訴人辛○○之洪揚醫院診斷證明書影本1 份（偵卷第25頁）
    在卷可稽，足認被告上開自白與事實相符，應堪採信。是被
    告丙○○、乙○○上開部分犯行，已足認定，應依法論科。
二、核被告丙○○、乙○○所為，係犯刑法第277 條第1 項之傷
    害罪。又被告丙○○、乙○○有前述犯罪事實欄所記載之前
    科紀錄，此有臺灣高等法院被告前案紀錄表1 份附卷足憑，
    故被告2 人於受有期徒刑執行完畢後，5 年內故意再犯本件
    有期徒刑以上之罪，依刑法第47條第1 項規定，均為累犯，
    各依法加重其刑。爰審酌被告2 人有上開前科紀錄，素行難
    謂良好，此有臺灣高等法院被告前案紀錄表2 份附卷可參，
    被告丙○○、乙○○因懷疑告訴人辛○○容任他人入村傾倒
    垃圾、是否檢舉簡明欽招待進香民眾賄選等問題而生嫌隙，
    卻不思理性溝通、循正確管道解決問題，反而任意出手傷害
    告訴人辛○○，致告訴人受有頭部外傷、兩側顳挫傷併頭皮
    血腫及右前臂挫傷等傷害；又被告2 人於犯後尚知坦承犯行
    ，態度尚可，然卻未能與告訴人達成和解，獲得告訴人之諒
    解，並參酌被告2 人犯罪動機、手段、所造成之損害等一切
    情狀，分別量處如主文所示之刑，併諭知易科罰金之折算標
    準。
、無罪部分：
一、公訴意旨略以：被告戊○○、丁○○，竟與被告丙○○、乙○○共同基於傷害及迫使告訴人辛○○行無義務之事之犯意
    聯絡，於98年12月5 日投票日之下午5 時許，乘辛○○在斗
    六市○○里○○路100 號之「玄安宮」1 樓（2 樓為主殿）
    投開票所觀看開票情形之際，被告丙○○即先在投開票所內
    徒手毆打辛○○頭部一拳，並持續追打，告訴人辛○○不敵
    ，逃至戶外，經在外等候之被告戊○○、丁○○及乙○○3
    人見狀後，旋即加入共同圍毆，告訴人辛○○因此受有頭部
    外傷、兩側顳挫傷併頭皮血腫及右前臂挫傷等傷害（丙○○
    、乙○○傷害部分，詳見上開貳、有罪部分）。被告戊○○
    、丁○○、乙○○及丙○○仍未罷休，復由被告丙○○口出
    惡言，脅迫告訴人辛○○行無義務之事，要求辛○○至玄安
    宮2 樓發誓，表明未檢舉簡明欽賄選等語，否則將趕出村外
    ，並以見一次打一次等語恐嚇辛○○，辛○○迫於情勢，遂
    在被告戊○○、丁○○、乙○○及丙○○左右包挾下前往玄
    安宮2 樓主殿，並下跪發誓，被告戊○○、丁○○、乙○○
    及丙○○4 人始肯罷休，因認被告戊○○、丁○○共同涉犯
    刑法第277 條第1 項之傷害罪嫌，被告丙○○、乙○○、戊○○、丁○○共同涉犯刑法第304 條第1 項以脅迫使人行無
    義務之事罪嫌。
二、按犯罪事實應依證據認定之，無證據不得認定犯罪事實，不
    能證明被告犯罪者，應諭知無罪之判決，刑事訴訟法第154
    條第2 項、第301 條第1 項分別定有明文。又刑事訴訟法第
    161 條第1 項規定：檢察官就被告犯罪事實，應負舉證責任
    ，並指出證明之方法。因此，檢察官對於起訴之犯罪事實，
    應負提出證據及說服之實質舉證責任。倘其所提出之證據，
    不足為被告有罪之積極證明，或其指出證明之方法，無從說
    服法院以形成被告有罪之心證，基於無罪推定之原則，自應
    為被告無罪判決之諭知，最高法院92年臺上字第128 號判例
    可資參照。
三、公訴意旨認被告戊○○、丁○○涉犯共同傷害罪嫌、被告丙○○、乙○○、戊○○、丁○○共犯強制罪嫌，無非係以告
    訴人辛○○、壬○○、己○○、庚○○等人於調查員詢問時
    、檢察官訊問時與本院審理時之證述，與告訴人辛○○、壬○○、己○○、庚○○等人指認犯罪嫌疑人照片紀錄、本院
    99年6 月29日審理時現場錄影光碟之勘驗筆錄、告訴人辛○○之洪揚醫院診斷證明書影本各1 份、錄影翻拍照片13張等
    ，為其主要論據。
四、訊據被告4 人供稱案發當天均在現場，被告丙○○有與告訴
    人辛○○在開票所外發生口角、拉扯，乙○○、戊○○、丁○○接近發生爭吵處觀看，其等並與告訴人辛○○、在場之
    壬○○、己○○等人一同前往玄安宮2 樓主殿發誓等情，惟
    被告戊○○、丁○○堅詞否認有傷害犯行、被告4 人亦無脅
    迫使人行無義務之事等犯行，並辯稱：係為江厝里垃圾場封
    場後，疑似於夜間遭不明人士偷倒廢棄物及垃圾，被告丙○○在投開票所現場質疑里長辛○○而發生爭吵，是辛○○表
    示要發誓，但只說不做，才會發生衝突等語。經查：
  (一)告訴人辛○○於98年12月7 日調查員詢問時、於99年3 月5
    日檢察官訊問、於99年6 月29日本院審理時證稱：當天在投
    開票所遭受丙○○揮拳打頭部之後，就趕緊走出投開票所，
    簡明欽其他支持者即被告丙○○、莊志國（即戊○○）、丁○○、張文科（即乙○○）等4 人追上來，當面向其表示，
    一定是其檢舉簡明欽賄選的，所以4 人就在錄影機未拍攝之
    電線桿處圍毆伊，之後4 人還以包夾方式強押其到玄安宮發
    誓沒有檢舉簡明欽，且發誓前被告丙○○又恐嚇如果不發誓
    ，要將其與父親壬○○趕出村外，見一次打一次，其是因為
    怕再度被打所以答應發誓；當天沒有講到垃圾場之問題等語
    （偵卷第17頁至第18頁、第132 頁至第138 頁，本院卷第64
    頁至第70頁）。
  (二)雖告訴人辛○○指證被告4 人圍毆，且強押其至玄安宮2 樓
    主殿發誓等情，然觀己○○於98年12月14日調查員詢問時、
    於99年3 月5 日檢察官訊問時證述：「丁○○則在旁邊勸架
    。」、「丁○○有拉開辛○○，但是沒有打辛○○」等語（
    偵卷第34頁背面、第137 頁），並於99年7 月14日本院審理
    時作證，亦稱未見到丁○○有參與毆打告訴人辛○○等情（
    本院卷第107 頁背面），顯與告訴人辛○○上開證述有所不
    符；其次，由本院99年6 月29日審理時現場錄影光碟之勘驗
    筆錄內容（第62頁背面至第64頁）觀之，告訴人辛○○與被
    告丙○○、乙○○、戊○○、丁○○等人一同返回走向玄安
    宮途中，除1.（17：30：54）時，丙○○轉身至辛○○，左
    手側身平舉，右手攙住辛○○之左手，及2.（17：30：57）
    乙○○左手揪住辛○○之衣領，右手出拳打辛○○的頭部外
    ，並無人接觸告訴人辛○○。且當時辛○○父親壬○○、己○○已經跟隨在側，壬○○並於99年7 月14日本院審理時證
    稱：「（問：這三、四個說要發誓，有無人推辛○○？）那
    時候不敢推，那時候用走的，就用拉的上去，我去後來就不
    敢打了。」等語（本院卷第115 頁背面），亦可知一群人往
    回走向玄安宮當時，如同現場錄影光碟勘驗狀況，除告訴人
    辛○○與丙○○說話互動、走在前方，乙○○出打辛○○遭
    壓制外，眾人正常行走，並無肢體拉扯或強押之動作，顯見
    告訴人辛○○上開證述，應有誇大不實之處，是否與當時實
    際狀況相符，而得盡信，已非無疑。
  (三)被告丁○○是否毆打告訴人辛○○部分：
    1.由己○○上開證述可知，丁○○是否一同圍毆告訴人辛○○，已有疑問；而被告父親壬○○雖於本院審理時證述因
      見辛○○鼻青臉種，所以認為是3 、4 個人打的，就是在
      場被告等情，然其同次作證亦稱：「（問：電線桿那邊到
      底是誰打辛○○你看不清楚？）看不清楚。」、「暗暗的
      五點多了，暗成這樣沒什麼看到」等語（本院卷第113 頁
      背面至第114 頁背面、第116 頁），是證人壬○○根本無
      法清楚看見當時狀況，如何確認究竟何人動手毆打，其證
      詞是否可為佐證，亦屬有疑。
    2.而證人甲○○於99年6 月29日本院審理時證述：其走向錄
      影畫面下方只有看到丙○○、辛○○在爭吵，其他人陸續
      靠近，但沒有發生圍毆之情形（本院卷第71頁正、反面）
      ；證人庚○○於99年7 月14日本院審理時證稱：到外面就
      看到3 、4 個人聚在一起，沒有看到誰打誰，與該群人距
      離不是很近，其還沒走到眾人聚在一起之電線桿處，一群
      人就往回走等語（本院卷第120 頁正反面）。因此，除告
      訴人辛○○之指述外，無法藉由上開證人之證詞，推認被
      告丁○○亦有實際參與毆打告訴人辛○○之事實。
  (四)被告戊○○是否毆打告訴人辛○○部分：
    1.由上開壬○○、甲○○及庚○○於審理時之證述，無法確
      認戊○○於電線桿處，有實際一同出手毆打告訴人辛○○
      之情。雖己○○於98年12月14日調查員詢問時、於99年3
      月5 日檢察官訊問時、於99年7 月14日本院審理時，均證
      述被告戊○○在外面電線桿處，有參與毆打告訴人辛○○
      等語（偵卷第34頁背面、第137 頁，本院卷第107 頁背面
      第108 頁）。然觀其於調查員詢問與檢察官訊問時均證稱
      ：看開票當時，辛○○在裡面被打，其是聽到聲音，一個
      打人，後來3 、4 個就追出去到電線桿下打辛○○。要去
      發誓時，沒有人押住辛○○，都是自己走上去的等語（偵
      查卷第34頁背面、第137 頁）；但其於本院作證時，反而
      改稱：有在開票所內看到丙○○出手一直打告訴人辛○○
      身體腰部這裡（並指腹部左側）；行進間乙○○一直打辛○○、打好幾下；是丙○○、乙○○、戊○○3 人將辛○○拉上樓等語（本院卷第107 頁正反面、第110 頁背面至
      第111 頁）。證人己○○前後供述關於丙○○傷害辛○○
      、丙○○、乙○○、戊○○3 人追打辛○○，與一同前往
      玄安宮過程各節，除證詞前後明顯歧異外，亦與告訴人辛○○本人所述、洪揚醫院診斷證明書所載傷勢及現場錄影
      光碟之勘驗筆錄結果不相符合，顯然證人己○○有明顯誇
      大當時情況之情形，是該證人己○○之證詞，難以據為不
      利於被告戊○○之認定。
    2.其次，由現場錄影光碟之勘驗筆錄（第62頁至第63頁背面
      ）觀之，（17：29：45）由左上畫面走至右下一個白色紅
      領外套之男子即戊○○。（17：30：57）乙○○左手揪住
      辛○○之衣領，右手出拳打辛○○頭部。（17：30：58）
      壬○○與戊○○自後方從衣領將乙○○抓住。（17：30：
      59）壬○○以右手，戊○○以左手合力拉住乙○○。（17
      ：31：01）壬○○與戊○○將乙○○圍住。若戊○○確實
      係於錄影畫面未能拍攝之處毆打告訴人辛○○，其當無於
      短暫約1 分鐘後，在大家一同返回玄安宮路途中，立即轉
      變立場，於乙○○出手毆擊辛○○時，與壬○○合力抓住
      乙○○，其若與丙○○、乙○○有傷害之犯意聯絡，大可
      放任乙○○攻擊辛○○，以遂其等之犯行，然實際狀況卻
      非如此。從而，實難由戊○○當時之反應與前開證據，推
      認其與丙○○、乙○○有共同傷害辛○○之犯意聯絡或行
      無分擔。
  (五)被告4 人強制告訴人辛○○發誓部分：
    1.雖告訴人辛○○稱係因受到被告等人毆打、挾持、脅迫，
      並要求其發誓未檢舉檢舉簡明欽賄選，才前往玄安宮2 樓
      發誓等語。然告訴人辛○○之證述，有誇大現場狀況之情
      ，已如前述。又本件除丙○○於玄安宮投開票所內毆打告
      訴人辛○○頭部1 下，並與告訴人拉扯、爭吵，及告訴人
      辛○○與丙○○、乙○○、戊○○、丁○○等人一同返回
      走向玄安宮時，乙○○以右手出拳毆打辛○○的頭部1 下
      外，尚無法證明戊○○、丁○○2 人亦有參與毆打辛○○
      之犯行。此外，當時壬○○、己○○到場之後跟隨在旁行
      走，告訴人辛○○與丙○○走在前方，其他人跟隨在側，
      一群人往回走時，現場除乙○○外無其他肢體拉扯或強押
      之動作，加上當時大批圍觀群眾，被告丙○○、乙○○等
      人，亦不至於再有動手打人，或強拉告訴人辛○○之舉動
      ，而證人壬○○、己○○所述「押住」用語，顯然言過其
      實，是當時客觀情狀是否讓告訴人辛○○因害怕被打或受
      脅迫而發誓，則有疑問。
    2.其次，雖告訴人辛○○稱發誓之原因係是否檢舉檢舉簡明
      欽賄選一事，與垃圾場事件無關，惟被告4 人於99年1 月
      11日調查員詢問與檢察官訊問時，均供稱係因為任意傾倒
      垃圾事件而起爭執，復觀證人己○○，其為維護辛○○，
      而於本院審理時翻異前詞，做出諸多有利於告訴人辛○○
      之證述，但卻於該次審理時證稱：「（問：在路中乙○○
      打辛○○你有聽到他們在說檢舉簡明欽的事情還是說垃圾
      場的事情？）說垃圾場的事情。」等語（本院卷第108 頁
      背面），顯然被告等人上開辯稱，並非全屬無據。又告訴
      人辛○○為江厝里之里長，被告丙○○、乙○○、戊○○
      、丁○○亦確實居住於江厝里，若被告等人係因懷疑告訴
      人容任他人傾倒垃圾危害鄉里，此事確實會引發眾怒難平
      ，是告訴人辛○○為江厝里里長，遭受里民因公共利害相
      關事務質問之下，其礙於身份及現場民眾壓力，為杜悠悠
      之口，採取發誓以明其志，亦非全無可能，是其究竟係為
      意氣之爭，或係受到現場民眾壓力，則未可知，是則無法
      直接推斷係迫於被告等人而為。
    3.告訴人辛○○亦稱在玄安宮內時跪下發誓前，丙○○有出
      言恐嚇脅迫等情，但為被告丙○○所否認。而證人壬○○
      於本院審理時，檢察官詰問：「有無聽到有人說你一定要
      發誓，要不然就把你趕出村外見一次打一次，有無聽到有
      人說這話？」證人壬○○先回答：「那時候開票所人很多
      ，旁邊圍很多人喧譁吵鬧。」、「聽不清楚。」等語（本
      院卷第115 頁），惟面對辯護人反詰問卻稱：「有聽到人
      聲不知道什麼人說的。」等語（本院卷第117 頁背面），
      顯有矛盾，且其於該次作證時亦稱：在主殿大爐圍觀之人
      ，有10幾個人等語（同上卷第117 頁背面），是其是否確
      實聽到丙○○出言恐嚇，尚屬有疑。此外，證人己○○於
      本院審理時證述：他們進去廟裡發誓，其在樓梯下面，在
      被告等人與辛○○上樓時，沒有聽到其等說任何話等語（
      本院卷第108 頁至第109 頁、第112 頁）。然其卻能在場
      面混亂、被告等人已經上到玄安宮2 樓之情況下，於檢察
      官訊問時證述：有聽到上開恐嚇話語（偵卷第137 頁），
      顯然不足採信，尚無法作為不利於被告等人之認定。
    4.從而，被告等人是否以脅迫方式，致使辛○○行無義務之
      事，仍有疑問。
  (六)是本件告訴人辛○○、證人壬○○、己○○上開證述關於傷
    害、脅迫使辛○○行無義務之事過程，存有諸多疑點及矛盾
    之處，與證人甲○○之證述與客觀證據亦有不符之處，是否
    與事實相符，顯有可疑，而難憑此即為不利於被告等4 人之
    認定。
五、綜上所述，被告4 人圍住告訴人辛○○，嗣後隨同前往「玄
    安宮」發誓之行為固然可疑，然上開告訴人辛○○、證人壬○○、己○○之證詞是否可信，存有可議之處，已如前述；
    而證人庚○○、甲○○之證述，亦無法直接證明被告戊○○
    、丁○○有直接傷害辛○○或被告4 人有共同脅迫使辛○○
    行無義務之事等犯行，使本院達到其等確實有罪之心證。從
    而，揆諸上開說明，依「罪證有疑，利於被告」之證據法則
    ，應諭知被告戊○○、丁○○均無罪，被告丙○○、乙○○
    強制罪部分均無罪之判決。
肆、據上論斷，應依刑事訴訟法第299 條第1 項前段、第301 條
    第1 項，刑法第277 條第1 項、第41條第1 項前段、第47條
    第1 項，刑法施行法第1 條之1 ，判決如主文。
本案經檢察官陳詠薇到庭執行職務
中    華    民    國    99    年    7     月    28    日
            刑事第三庭    審判長法  官  林輝煌
                                法  官  張文俊
                                法  官  蕭雅毓
以上正本證明與原本無異。
如不服本判決應於收受判決後10日內向本院提出上訴書狀，並應
敘述具體理由；其未敘述上訴理由者，應於上訴期間屆滿後20日
內向本院補提理由書（均須按他造當事人之人數附繕本）。「切
勿逕送上級法院」。
                                書記官  鍾宜津
中    華    民    國    99    年    7     月    28    日
附錄論罪科刑條文全文：
中華民國刑法第277條（普通傷害罪）
傷害人之身體或健康者，處3 年以下有期徒刑、拘役或1 千元以
下罰金。
犯前項之罪因而致人於死者，處無期徒刑或7 年以上有期徒刑；
致重傷者，處3 年以上10年以下有期徒刑。

司法院資訊處製作；財團法人民間司法改革基金會備份。
